【裁判字號】    90,上易,115
【裁判日期】    890927
【裁判案由】    傷害
【裁判全文】
臺灣高等法院刑事判決                            九十年度上易字第一一五號
    上  訴  人  台灣桃園地方法院檢察署檢察官
    被      告  丙○○
右上訴人，因被告傷害案件，不服臺灣桃園地方法院八十九年度簡上字第一二八號，
中華民國八十九年九月二十七日第一審判決（檢察官聲請簡易判決處刑案號：臺灣桃
園地方法院檢察署八十八年度偵字第一五九一九號，經原審法院改依通常程序審判）
，提起上訴，本院判決如左：
    主      文
原判決撤銷。
丙○○傷害人之身體，處拘役參拾日，如易科罰金以參佰元折算壹日。
    事      實
一、緣丙○○與乙○○係婆媳關係，於民國八十八年八月二十三日二十一時三十分許
    ，在桃園縣大園鄉北港村八鄰海墘二十號前，二人因故發生口角，丙○○竟基於
    普通傷害之犯意，徒手毆打乙○○，致乙○○受有胸部瘀腫二×一公分、右前臂
    瘀腫四×六公分、左上臂瘀腫五×五公分、左前臂外傷三×三公分、右骨瘀腫
    三×三公分，頭皮亦有瘀腫現象等傷害。
二、案經乙○○訴由桃園縣警察局大園分局移請台灣桃園地方法院檢察署檢察官偵查
    聲請簡易判決處刑。
    理      由
一、訊據被告丙○○堅決否認有前開毆打告訴人乙○○之犯行，辯稱當日其偕三哥己○○、大姊戊○○及妹妹丁○○共同攜女甲○○前往桃園縣大園鄉北港村八鄰海
    墘二十號告訴人之住處，將甲○○交予告訴人照顧，約停留二十分鐘，當時雙方
    態度平和，沒有爭執，無傷害行為是可想而知，欲離開時甲○○有哭鬧追出，其
    即與己○○先上車，由戊○○與丁○○再將甲○○帶回給告訴人，其並未再折返
    亦無毆打告訴人，其離開時告訴人還是好好的，沒有看出有任何受傷的樣子等語
    。
二、惟查右揭事實，業據告訴人乙○○先後於警訊、原審偵審中指訴綦詳，告訴人於
    偵查中雖指稱被告係用拳頭打其嘴巴云云（見偵查卷第十七頁反面、第二二頁）
    ，惟據其陳稱：伊乃一年事老邁之閩南人，且不諳國語，故於偵查中僅能以閩南
    語謂「打嘴巴」（台語），而閩南語所謂「打嘴巴」之真意，乃係打臉頰之意，
    此徵諸於一般知曉閩南語之人皆可得知，然因記錄者僅以閩南語直接音譯國語致
    筆錄上有記載為打嘴巴者，而明瞭者則記載為「打臉頰」之差異，究其真意實為
    相同云云（見告訴人八十九年十一月二十四日所具聲請檢察官上訴狀所載），所
    述合乎情理，堪以採信，自難謂告訴人之指訴有前後不一致之情形。且被告之女
    兒即證人甲○○於原審民事庭八十九年三月二十一日訊問時供稱：八十八年八月
    二十三日我看到媽媽打祖母，媽媽用手打祖母的手及身體的胸前，不知打幾下。
    （見原審八十九年度家護字第三一號民事聲請事件卷宗）於原審八十九年度簡上
    字第一二八號一案調查中供稱：我奶奶（指告訴人）受傷是媽媽打的，是我在客
    廳看到的（見該刑事第三四頁），在本院調查中經問以：有無看到你媽媽打你奶
    奶？亦點頭（見本院九十年一月十七日筆錄），又證人許賢信即告訴人所居住北
    港村之村長於偵查中證稱：乙○○當天晚上有打電話給我，她在電話中說被她媳
    婦打，我心想做媳婦怎可以打婆婆（見偵查卷第二一頁背面）。告訴人因此受傷
    行為並於八十八年八月二十三日在敏盛綜合醫院大園分院急診就醫，亦有該醫院
    所出具之診斷證明書附偵查卷第十一頁及該醫院八十九年三月十日八九敏園字第
    ０００七號函附原審八十九年度桃簡字第五號刑事卷第二二頁可稽，又告訴人因
    被告此次對其實施不法侵害行為曾向原審民事庭聲請對被告核發保護令，亦有原
    審八十九年三月二十八日核發之八十九年家護字第三十一號民事通常保護令在卷
    可考。證人戊○○、丁○○於原審及本院雖證稱當日渠二人與己○○陪同被告帶
    甲○○前往上址告訴人住處，將甲○○交告訴人照顧，約停留二十分鐘，嗣離開
    時，因甲○○哭鬧追出欲跟隨返家，此際，被告遂與己○○先行上車等候而由戊○○、丁○○再將甲○○帶回給告訴人，伊等就離開等各節，且戊○○、丁○○
    、己○○於警訊及丁○○於原審訊問時亦一致陳明當日被告並未與告訴人爭吵或
    毆打告訴人，戊○○、丁○○並於本院調查中供稱：當時並無任何衝突、爭執等
    語。（見本院九十年一月十七日筆錄）然證人戊○○、丁○○、己○○均係被告
    之手足，其證言難免偏頗，且被告若未於八十八年八月二十三日二十一時三十分
    許毆傷告訴人，衡情告訴人應不可能於當晚就前後敏盛綜合醫院大園分院急診就
    醫，並於當晚打電話給其北港村村長許賢信說她被她媳婦打云云，又向原審法院
    民事庭聲請對被告核發保護令，顯見告訴人之指訴及證人甲○○之證述，核與事
    實相符，應可採信，被告上開之辯解，委係圖卸刑責之詞，證人戊○○、丁○○
    、己○○之證述亦均屬迴護被告之語，應均不足採。被告所提原審八十八年易字
    第二二號被告許金勇傷害案件之刑事判決，亦不足為被告有利之證據。又本件事
    證已明，告訴人聲請再傳訊證人許冬水，因許冬水並未於被告毆打告訴人當時在
    場，故無傳訊之必要，被告右揭罪證明確，犯行洵堪認定。
三、核被告所為，係犯刑法第二百七十七條第一項之傷害罪，原審疏未詳查，認不能
    證明被告犯罪，將原審桃園簡易庭對被告為有罪之刑事簡易判決（八十九年度桃
    簡字第五號）撤銷，諭知被告無罪，自有未合。檢察官上訴意旨指摘原判決不當
    為有理由，自應由本院將原判決予以撤銷改判。惟查：被告行為後，刑法第四十
    一條業於九十年一月四日修正為「犯最重本刑為五年以下有期徒刑以下之刑之罪
    ，而受六月以下有期徒刑或拘役之宣告，因身體、教育、職業、家庭之關係或其
    他正當事由，執行顯有困難者，得以一元以上三元以下折算一日，易科罰金。
    但確因不執行所宣告之刑，難收矯正之效或難以維持法秩序者，不在此限。」「
    併合處罰之數罪，均有前項情形，其應執行之刑逾六月者，亦同。」並於同年月
    十日公布施行，於同年月十二日生效，比較新舊法之規定，以變更後之新法對被
    告有利，依刑法第二條第一項前段之規定，自應適用裁判時之新法。審酌被告之
    品行、犯罪之動機、目的、手段、犯罪所生之危害、犯後態度及其他一切情狀，
    量處如主文所示之刑並諭知如易科罰金之折算標準，以示懲儆。
據上論斷，應依刑事訴訟法第三百六十九條第一項前段、第三百六十四條、第二百九
十九條第一項前段，刑法第二百七十七條第一項、第二條第一項前段，修正後刑法第
四十一條，罰金罰鍰提高標準條例第一條前段、第二條，判決如主文。
本案經檢察官覃正祥到庭執行職務。
中    華    民    國    九  十    年       三       月        一        日
                          臺灣高等法院刑事第二庭
                              審判長法  官  蔡  長  溪
                                    法  官  林  俊  益
                                    法  官  楊  貴  志
右正本證明與原本無異。
不得上訴。
                                    書記官  沈  秀  容
中    華    民    國    九  十    年       三       月        六        日
附錄：本案論罪科刑法條全文
刑法第二百七十七條第一項
傷害人之身體或健康者，處三年以下有期徒刑，拘役或一千元以下罰金。


司法院資訊處製作；財團法人民間司法改革基金會備份。
